【裁判字號】    95,訴,1395
【裁判日期】    970311
【裁判案由】    確認本票債權不存在等
【裁判全文】
臺灣桃園地方法院民事判決              95年度訴字第1395號
原      告  丙○○
訴訟代理人  康勝男律師
被      告  戊○○
訴訟代理人  陳萬發律師
上列當事人間請求確認本票債權不存在等事件，於中華民國97年
2月26日言詞辯論終結，本院判決如下：
    主      文
原告之訴駁回。
訴訟費用由原告負擔。
    事實及理由
壹、程序部分
    按確認之訴非原告有即受確認判決之法律上利益者，不得提
    起，民事訴訟法第247條第1項前段定有明文。而所謂即受確
    認判決之法律上利益，係指法律關係之存在與否不明確，原
    告主觀上認為其在法律上之地位有不安之狀態存在，且此種
    不安之狀態，能以確認判決將之除去者而言（最高法院52年
    台上字第1240號、42年台上字第1031號判例意旨參照）。本
    件原告以如附表所示之本票3紙係遭人脅迫所簽發，乃對執
    票人即被告提起確認本票債權不存在之訴，然該情為被告所
    否認，則兩造間之本票債權是否有效存在，即屬不確定，而
    此種不確定之狀態復得以本確認判決加以除去，自應認為原
    告對被告有即受確認判決之法律上利益（至附表編號1之本
    票債權於另案所為之支付命令因送達不合法而未確定，不生
    與確定判決同一之效力，故於本件仍有確認利益，理由詳後
    述）。從而，原告提起本件確認之訴，應予准許。
貳、實體部分
一、原告主張：訴外人即原告之女己○○前曾向被告借款，並由
    訴外人即原告之妻黃素幼開立發票日民國95年2 月25日、付
    款人桃園縣蘆竹鄉農會、面額新臺幣（下同）200 萬元之支
    票、及發票日95年2 月30日、付款人玉山銀行、面額365 萬
    元之支票共2 紙，交付與被告作為擔保（下稱系爭債務）。
    詎被告見訴外人黃素幼並無任何財產可供取償，竟於95年3
    月20日至原告所開設經營位於桃園縣蘆竹鄉○○○路85巷口
    內之田粧（楓林雅築）土雞城（下稱土雞城）以砸店噴漆等
    方式暴力相向，欲強行追討系爭債務，復於95年4 月10日晚
    上9 時許，唆使訴外人即被告之子庚○○夥同數名不明身份
    人士前來滋事，嗣並強押原告至桃園市○○路與莊敬路口之
    真鍋咖啡廳，以強暴脅迫之手段迫使原告簽發如附表所示面
    額共計565 萬元之本票共3 紙（下稱系爭本票），且強迫原
    告書立願代清償系爭債務之切結書1 紙（下稱切結書）供作
    擔保，原告迫於壓制不得已始簽下系爭本票與切結書。茲以
    起訴狀繕本之送達作為原告撤銷上開因強暴脅迫所為之發票
    行為、及交付系爭3 紙本票之物權行為所為的意思表示。又
    被告係以強暴脅迫方式取得系爭本票，而非因原告向其告貸
    積欠債務取得系爭本票，故兩造間並無債權債務關係存在，
    被告取得系爭本票乃無對價關係。又被告另以附表編號1 之
    本票向法院聲請核發支付命令（本院95年度促字第39658 號
    裁定），惟該支付命令之送達不合法，自無確定可言，故不
    生與確定判決同一效力，從而原告仍得以本件訴訟爭執系爭
    本票債權之存否。爰此聲明：確認系爭如附表所示之本票債
    權不存在。
二、被告抗辯：己○○為投資上開土雞城，於94、95年間陸續向
    被告借款數筆，且為擔保借款，除提出上開由原告配偶黃素
    幼所簽發之桃園縣蘆竹鄉農會及玉山銀行2 紙支票交付被告
    外，復多次將己○○背書之支票數張交付被告。嗣因己○○
    無力清償，原告及黃素幼即出面與被告商談，並另交付他紙
    支票及欲將上開土雞城頂讓被告，以清償欠款，然黃素幼竟
    將上開土雞城再頂讓他人。被告不得已始於95年4 月10日晚
    上9 時許，委請庚○○偕同友人至上開土雞城，再度與原告
    等人商談債務清償事宜，期間並有管區員警前來瞭解有無糾
    紛，雙方並因此決定改往蘆竹派出所續談。故原告先行開車
    前去，被告則經庚○○通知上情後親抵派出所進行協商，直
    至翌日凌晨12時許兩造才離開派出所，轉赴桃園縣桃園市○○路與莊敬路口之真鍋咖啡店後才達成協議，原告承諾願代
    己○○清償系爭債務，並簽下系爭本票與切結書交付被告為
    憑。之後原告雖無法如切結書所示之期限與額度進行清償，
    仍基於願為履行之誠意，分別於95年7 月21日、95年8 月14
    日開立面額5 萬元之支票共2 紙與被告，以為清償債務。從
    而被告無何脅迫之舉，實係原告自願簽下系爭本票與切結書
    以代償系爭債務，是被告以該原因關係取得系爭本票，其對
    原告自有票據債權存在。又如附表編號1 之本票業經本院95
    年度促字第39658 號裁定確定在案，原告就該紙本票提起確
    認本票債權不存在之訴顯無理由。並聲明：原告之訴及假執
    行之聲請均駁回；如受不利判決，願供擔保請准宣告免為假
    執行。
三、兩造不爭之事實：
  (一)94、95年間己○○曾向被告陸續借款數筆。
  (二)95年4月10日管區員警何宗智曾前往土雞城察看有無糾紛，
    其後兩造並轉赴蘆竹派出所商談清償債務事宜。
  (三)兩造離去蘆竹派出所後續至真鍋咖啡廳，原告簽發系爭本票
    3紙交付被告之子庚○○，該3紙本票現由被告持有中。
  (四)原告簽發發票日分別為95年7月21日、95年8月14日、面額各
    5萬元之支票共2紙交付予被告。
  (五)如附表編號1之本票債權，業於95年9月8日經本院以95年度
    促字第39658號裁定發支付命令。
四、兩造於96年10月11日本院言詞辯論期日協議簡化爭點如下：
  (一)系爭附表編號1 之本票，是否業經本院95年度促字第39658
    號支付命令確定？原告就此部分可否再起訴爭執？
  (二)原告是否在真鍋咖啡廳遭被告強暴脅迫而簽發系爭3紙本票
    ？
  (三)被告取得系爭3紙本票有無相當之對價關係？
五、本院判斷如下：
  (一)被告向本院就如附表編號1之本票所聲請核發之支付命令（
    本院95年度促字第39658號）尚未確定：
    1.按支付命令須經合法送達債務人收受後，債務人未於20
      日之不變期間內向發支付命令之法院提出異議者，其支付
      命令始與確定判決有同一之效力，並發生實質上之確定力
      及執行力，此觀之民事訴訟法第521條第1項之規定自明。
      該20日之不變期間，應自支付命令送達後起算，如未經合
      法送達，則20日之不變期間無從起算，支付命令不能確定
      。倘支付命令未經合法送達，法院誤認未確定之裁判為確
      定，而依聲請付與確定證明書者，不生該裁判已確定之效
      力。又支付命令於核發後3個月內不能送達於債務人者，
      依民事訴訟法第515條規定，其命令失其效力，自不生聲
      明異議或聲請再審之問題，最高法院91年度台簡上字第29
      號判決意旨可參。次按依一定之事實，足認以久住之意思
      ，住於一定之區域者，即為設定其住所於該地，此為民法
      第20條第1項所明定，是我國民法關於住所之設定，兼採
      主觀主義及客觀主義之精神，必須主觀上有久住一定區域
      之意思，客觀上有住於一定區域之事實，該一定之區域始
      為住所，故住所並不以登記為要件。又戶籍法為戶籍登記
      之行政管理規定，戶籍地址乃係依戶籍法所為登記之事項
      ，戶籍地址並非為認定住所之唯一標準。末按送達於應受
      送達人之住居所、事務所或營業所行之。送達於住居所、
      事務所或營業所不獲會晤應受送達人者，得將文書付與有
      辨別事理能力之同居人或受僱人，民事訴訟法第136條第1
      項本文、第137條第1項分別定有明文。所謂「同居人」係
      指與應受送達人居在一處共同為生活者而言。又代收送達
      雖不合法，而於其轉交本人時起，仍應視為合法送達，最
      高法院93年度台抗字第393 號裁定、32年上第3722號判例
      、19年抗字第46號判例意旨足資參照。
    2.本件原告主張：附表編號1之本票於95年9月8日雖經被告
      聲請本院95年度促字第39658號裁定核發支付命令，然該
      支付命令送達地址僅為伊之設籍地，該址實際居住者係伊
      雙親，伊並未實際居住於該處，而上開支付命令送達上址
      後雖由伊母代為收受，然事後伊母親卻未將支付命令轉交
      給伊，故該支付命令之送達未合法，自無確定可言，伊仍
      得爭執附表編號1 之本票債權之存否等語。是本院欲認定
      上開支付命令之送達合法與否，自應查明原告住居所地為
      何？訴外人即原告之母康陳免是否為原告之同居人？等情
      ，茲敘述如下。
    3.經查：本院95年度促字第39658號支付命令經法院向原告
      之戶籍地址「桃園縣大園鄉海口村3鄰44號」（下稱戶籍
      地）送達，復於95年9月18日由原告之母康陳免代收之事
      實，此經本院依職權調閱上開支付命令卷內所附原告戶役
      政資料查詢結果及送達回證查明屬實。惟證人即居住於原
      告上址戶籍地之鄰居陳長章證稱：原告從小住在村裡，但
      再婚後便離去，現在該址僅有原告父母等人實際居住，這
      幾年都沒再見過原告等語綦詳（見本院卷第181-182頁）
      ；參以，本院依職權囑託管區警員親赴原告之上址戶籍地
      查視，亦確認僅有原告雙親實際住居於該址，原告並未居
      住等情，此亦有桃園縣政府警察局大園分局97年1月2日園
      警分戶字第0964032887號函附卷可稽（本院卷第219頁）
      。是上情均與原告陳稱伊現在住在南崁一帶，再婚後便很
      少回父母住處等語互核一致（本院卷第163、183頁）。足
      認上址戶籍地即支付命令送達地址僅有原告雙親實際住居
      ，並非原告生活重心之領域或日常活動之處所，且原告本
      人平時棲身他處，亦未與父母同居共為生活，故上開支付
      命令之送達地址即非原告之住居所，原告之母亦非原告之
      同居人，即難逕以該支付命令送達回證上原告之母簽收乙
      節，遽然認定該支付命令業經合法送達。
    4.至被告雖辯稱：臺灣桃園地方法院檢察署95年度他字第15
      37號案件偵查中，檢察官曾以上開戶籍地址傳喚原告，原
      告均能遵時到案應訊，足見原告實際住居於該戶籍地；縱
      然送達文書未由原告親自受領，然原告之母代為收受後亦
      應皆有轉交，故上開支付命令業已合法送達云云。然查，
      原告陳稱：地檢署傳票除上址戶籍地外，另一併寄往桃園
      縣蘆竹鄉○○路21號，伊舅子在該處經營檳榔攤故得知傳
      喚一事後就會轉達；有時則係經由伊弟妹等人轉達等語（
      本院卷第186 頁），是原告至臺灣桃園地方法院檢察署應
      訊，其顯非必係因收到寄至其戶籍地之開庭通知而知傳喚
      之情；況原告如何知悉地檢署傳喚及是否均遵期到案應訊
      ，與上開支付命令送達合法與否的認定，本屬二事，殊無
      以他案之送達結果作為上開支付命令送達合法性之判斷標
      準。上開支付命令既係由原告之母康陳免代收，而斟諸證
      人即原告之母康陳免證稱：法院或地檢署寄來資料伊代收
      後都放在家裡，有時候原告弟弟在家就會拿給他看；伊不
      識字故不懂寄送資料內容為何等語（本院卷第184-185 頁
      ），是依其證詞，證人康陳免顯未將上開支付命令交付原
      告，而被告亦未舉證證明上開支付命令業經康陳免轉交原
      告之事實，故本件即無從將上開支付命令視為合法送達。
    5.綜上，上開支付命令既未合法送達原告，自不生確定之效
      力，原告仍得於本件請求確認該紙本票債權不存在。
  (二)原告並未舉證證明其簽發系爭本票與切結書係出於被告脅迫
    所為：
    1.按當事人主張有利於己之事實者，就其事實有舉證之責任
      ，民事訴訟法第277條本文定有明文。又按票據債務人主
      張執票人取得票據出於惡意或詐欺時，則應由該債務人負
      舉證之責；而當事人如主張其意思表示係因被詐欺或脅迫
      而為之者，應就其被詐欺或被脅迫之事實，負舉證之責任
      ，此亦經最高法院著有64年台上字第1540號、21年上字第
      2012號等判例足資參照。本件原告主張其係受脅迫而簽發
      系爭本票，惟被告否認之，則原告自應就其受脅迫之事實
      負舉證責任。
    2.經查：原告主張被告為追討系爭債務，曾於95年3 月20日
      至其土雞城以砸店噴漆等方式暴力相向，由此被告行徑足
      認被告確為追討債務而強迫原告簽發系爭本票云云，並提
      出店內玻璃遭擊破之照片4 張（本院卷第90-91 頁）與監
      視錄影帶為證。然原告所提出之照片僅能證明玻璃被毀損
      之事實，尚無從進一步證明係出於何人所為；至原告所提
      監視錄影帶於96年5 月29日經本院審理時當庭勘驗，內容
      為：「畫面分為4 格：左上角出現6 名男子；另外全畫面
      出現身著暗色衣服男子5 名，及身著白色外套女子1 名；
      另外畫面出現黑色自用車2 輛、白色自用車1 輛。影帶畫
      面並無日期顯示」（見本院卷第104-105 頁）。綜觀該錄
      影帶內容，無法清楚認定被告確係出現在畫面之人，亦無
      其他證據可認畫面中出現之人乃受被告指使而來，復無日
      期顯示此究係何時所攝之影像；另外原告所稱上開暴力事
      件亦查無任何其向警方報案之紀錄（此有本院依職權調閱
      臺灣桃園地方法院檢察署95年度他字第1537號偵查卷宗可
      按）。從而，尚難認被告曾對原告有暴力相向之情；況且
      原告所提上開事證皆非95年4 月10日當天所發生，更無從
      憑此作為被告脅迫原告簽下系爭本票與切結書之證明。
    3.原告雖於96年10月11日本院審理時先陳稱：95年4 月10日
      當天被告之子庚○○一夥人前來，強行要求伊簽下本票，
      嗣因警察到場瞭解狀況，伊跟到場員警說明被迫簽下本票
      之事，員警有要求對方交出本票，但對方交不出本票，其
      中一個同夥將本票帶到角落撕毀云云（見本院卷第165 頁
      ）；惟其於96年11月6 日本院審理時翻稱：95年4 月10日
      當天被告之子庚○○強迫伊簽下本票後，因警察到場瞭解
      狀況，伊在被告之子庚○○施壓下不得不對員警表示僅係
      債務糾紛、無庸處理；待警察離去後，對方本票也撕掉了
      ，對方要強押伊出去，伊才提議到蘆竹派出所，離開派出
      所之後，伊在被告之子庚○○一夥人車輛的包夾迫使下，
      開車前往真鍋咖啡廳作債務協商云云（見本院卷第180 頁
      ）；嗣於97年2 月26日本院審理時原告再度改稱：被告之
      子庚○○等人當時向警察說只是債務問題，伊則向警察表
      示要求索回被迫簽下之本票，但被告之子庚○○等人其中
      一員先行帶著本票自後門離去，警察要雙方去派出所協調
      ，該人又從後門走進來說剛才簽的本票不算，當場在伊面
      前將3 張本票撕掉，伊即和對方一起去派出所云云（本院
      卷第232 頁）。依上述，原告所陳述其在土雞城被迫先行
      簽發3 紙本票、及該3 紙本票遭撕毀之情節，前後不符，
      且其先稱其有向員警說被迫簽下本票乙節，而對方拒絕提
      出本票；後卻改稱其當時被迫向警方表示僅係單純債務糾
      紛無庸處理，故無法立刻向警方求援；嗣又三度改稱當天
      有向警察說明受迫簽下本票之情云云，顯然矛盾，實難採
      信。又據證人即95年4 月10日前往土雞城之員警何宗智證
      稱：當天伊據報而前去察看，到場之後便要求被告之子庚○○一夥人出示證件釐清身份，原告則對伊說只是協調金
      錢的事情不必處理，原告也沒有提到有關他被迫簽發本票
      或欲索回本票的事，因原告稱不須處理，且現場係正常營
      業狀態，亦無打鬥情形，伊便離開該處等語（本院卷第
      178-181 頁），亦足證原告前開陳述乃有不實。苟原告所
      述在土雞城即先被脅迫簽發3 紙本票屬實，惟依上述警員
      何宗智之證詞，當時員警已要求被告之子庚○○等人出示
      證件進行查驗，庚○○等人何以可先行離開至後門？又何
      以於返回現場時需撕毀票據？另衡諸常情，苟原告於土雞
      城已被迫先簽發本票，被告之子庚○○等人實無須於警員
      離去後，將該3 紙本票撕毀，嗣於真鍋咖啡廳再脅迫原告
      簽發另3 紙系爭本票。至原告聲請訊問之證人乙○○雖證
      稱：「我第二次去的時候是因為他們跟我講說對方要押他
      ，結果我緊急連絡大園分局，南崁派出所派員有四輛警車
      ，有一些年青人，身分證先扣留，有無做筆錄，我沒有去
      派出所」云云（見本院卷第145-146 頁），惟其所稱「對
      方要押他」云云，係聽原告與其太太所述，並非其親身見
      聞，且其所稱有一些年輕人身分證先扣留云云，亦與證人
      即員警何宗智所述不符，故其證詞亦不足為原告有利之證
      明。
    4.被告前因本件涉及妨害自由罪嫌經原告提出告訴，惟偵查
      後因認被告罪嫌不足而為不起訴處分之事實，此有被告所
      提臺灣桃園地方法院檢察署檢察官95年度偵字第19392 號
      不起訴處分書為憑（本院卷第19頁），另依該案檢察官向
      蘆竹派出所調閱95年4 月10日之工作日誌，查無原告指述
      遭脅迫之報案紀錄，且訴外人即該日值班員警何朝雄於偵
      查中亦稱：兩造當時在派出所協商債務問題到凌晨12時許
      ，中間有時說話較為大聲，但還不到衝突情況等語；再證
      人己○○亦於警詢時證稱：被告找原告幫伊還錢，但沒有
      恐嚇行為等語，此業據本院依職權調閱該偵查卷宗查明屬
      實，經核均與被告所辯相符，益徵被告所辯較為可採。
    5.原告雖聲請訊問證人丁○○（原告之女）欲證明其有受脅
      迫而簽發系爭本票之事實。惟查證人丁○○雖證稱：「我
      二姐打電話給我說，我媽媽有危險，我才打電話報警，我
      去的時候，人已經在警察局了，我有看到我媽媽與被告的
      兒子等人協商債務的問題，．．．當時我們要離開，結果
      被告兒子不讓我們離開，我就約他們去我朋友的pub，結
      果他兒子（指被告之子）押（他沒有當場拉我們上車，只
      是不讓我們走）我們去咖啡館，他們要我媽媽簽本票，我
      媽媽不願意，他們不讓我靠近，他們一定要我媽媽簽本票
      ，才要讓我們走，我繼父受不了，才簽本票，他們才讓我
      們走」、「（問：證人丁○○沒有靠近為何知悉有簽立本
      票？）因為隔一個玻璃，所以我有看到」云云（見本院卷
      第71、72頁）；惟關於原告在真鍋咖啡廳簽發系爭本票之
      情形，原告陳稱：「（問：於咖啡廳時丁○○人在何處？
      ）庚○○坐我對面，丁○○、黃素幼坐在旁邊的桌子，與
      我之間有庚○○的朋友隔在中間，不讓他們過來」、「（
      問：黃素幼、丁○○否可以看到原告？）可以，但中間有
      一段距離，跟我桌子之間沒有東西隔起來」等語（見本院
      卷第139 頁）；而證人庚○○則證稱：「（問：到咖啡廳
      的時候，黃素幼等人在何處？）我們分開坐兩桌，但是沒
      有隔起來，桌子是併排的」等語（見本院卷第138 頁）。
      依上情，丁○○證述原告在真鍋咖啡廳遭脅迫簽發系爭本
      票之相關情節，顯與原告本人之陳述及證人庚○○之證詞
      不符，而原告與證人庚○○所證稱黃素幼、丁○○，與原
      告分坐兩桌，但沒有隔起來等情反較為相符，是堪認證人
      丁○○之證詞，尚難遽採。
    6.證人庚○○證稱：「 (問：95年4 月10日是否到原告開設
      之餐廳？）有的。」「去收預定好的五十萬元，我到那邊
      的時候大約是晚上九點多左右，當時原告他們正在忙，我
      有跟他說他答應我媽媽（即被告）要付的伍拾萬元，我是
      來收取的，他在忙沒有理我，我在那邊坐了一會兒，結果
      就有二個警員說接到有人報案來受理，我當時感到很奇怪
      ，我是來收錢的，為何會有警察來，警察說因為收到報案
      ，請我與原告一起到蘆竹派出所去，警察說這是債務問題
      ，他們不方便干涉，我們就三台車到派出所，派出所有一
      個茶几我們就在那邊溝通，時間大約十二點左右，裡面有
      一個警官說他們要交班了，且時間已晚，希望我們到其他
      地方洽談，．．．最後派出所請我們離開派出所的時候，
      丁○○提出到pub 去談，我跟他說pub 燈光太暗，我說不
      要去pub ，希望可以去真鍋咖啡廳（桃園市○○路、莊敬
      路口），當時我們離開的時候，我們是開二部車，後來我
      們到咖啡廳，當時時間已晚，我有請他們用餐，當時向我
      母親借錢的人是黃素幼，我跟他說請他負責或是具體的清
      償方法，原告後來有同意他要幫黃素幼背書，若她沒有繳
      的時候，原告要承擔．．．我就請他們出具切結書（原告
      出具）及三張本票，原告說他寫的他會算數，後來簽完之
      後我們就各自離開了」等語（見本院卷第136-137 頁）。
      其所述先至土雞城收款，嗣因員警到場，雙方即至派出所
      繼續洽談，離開派出所後則至真鍋咖啡廳繼續協商等節，
      與原告所述大致相同。原告雖稱於證人即警員何宗智離去
      土雞城後，原告提議前往派出所繼續進行債務協商，惟原
      告在土雞城、派出所既有多次得向警察求援之機會，卻始
      終未對警員說明被脅迫之事，實難認其所述全程受被告之
      子庚○○等人壓制行動之情屬實。又若庚○○等人欲強行
      壓制原告至他處以脅迫其清償債務，理應將其押往隱蔽私
      密之地，何以竟聽從原告提議而前去派出所洽談、嗣又到
      多數人得出入之真鍋咖啡廳繼續談判？是綜上，原告及證
      人丁○○上開所述情節有諸多處未見合理之處，應認證人
      庚○○之證詞較為可採。
    7.此外，原告自認其於簽發系爭3紙本票後數日，復在土雞
      城被脅迫簽發發票日分別為95年7月21日、95年8月14日、
      面額各為5萬元之支票共2紙予被告（本院卷第18、27 頁
      ），則果若原告所述其於95年4月10日遭被告脅迫簽下系
      爭本票與切結書，何以其回復行動自由後不立刻報警處理
      ，反而於數日後另行簽發面額5萬元之支票2紙交付被告？
      據此，益證原告主張遭受脅迫之情，不足採信。
    8.綜上，原告未能舉證證明其係遭被告之子庚○○等人之脅
      迫而簽發系爭3紙本票，揆諸前揭說明，自無從為其有利
      之認定。
  (三)被告取得系爭3 紙本票並非無相當對價關係：
    按票據法第14條第1 項所謂以惡意或有重大過失取得票據者
    ，係指明知或可得而知轉讓票據之人就該票據無權處分而仍
    取得者而言。另按票據法第14條第2 項規定：無對價或以不
    相當之對價取得票據者，不得享有優於其前手之權利。所稱
    不得享有優於其前手之權利，係指前手之權利如有瑕疵（附
    有人的抗辯），則取得人即應繼受其瑕疵，人的抗辯並不中
    斷，如前手無權利時，取得人亦不能取得權利（最高法院52
    年度台上字第1987號、68年度台上字第3427 號 判例參照）
    。本件原告雖主張被告自認係訴外人己○○向其借款積欠債
    務，兩造間並無任何借貸關係，亦即被告並非因原告向其借
    款而取得系爭本票，故被告取得系爭本票乃無對價關係云云
    。惟查，被告取得系爭3 紙本票係直接來自票據發票人（即
    原告）之交付（註：原告亦於民事準備書狀(二)自認此事實，
    見本院卷第29頁背面），被告與原告（票據發票人）間，並
    未存在所謂「被告前手」之人，亦無「繼受票據前手之瑕疵
    」的問題，則原告援引票據法第14條第2 項之規定主張被告
    係以無對價取得票據，不得享有優於其「前手」之權利，顯
    係誤用法律。又兩造既為系爭本票之直接前後手，而原告於
    起訴狀已自認被告持有原告之妻黃幼所簽發面額200 萬元、
    365 萬元之支票各1 紙而不獲兌現事實（見其原起訴狀第1
    頁），原告係與被告之子庚○○為債務協商，原告為擔保其
    妻黃素幼、其女己○○對被告之票據、借款債務而簽發系爭
    本票交付被告，並非係受脅迫而簽發系爭本票（理由已如前
    述），則被告並非自其他無權處分人處取得系爭本票，故原
    告依票據法第14條第1 項之規定，主張被告「以惡意或重大
    過失取得票據」而「不得享有票據上之權利」，亦屬無據。
六、從而，原告訴請確認被告就系爭3紙本票之本票債權不存在
    ，乃無理由，不應准許，應予駁回。
七、原告雖聲請訊問證人甲○○，惟原告自承甲○○並未至真鍋
    咖啡廳（見本院卷第231 頁），則甲○○顯無法證明原告是
    否在真鍋咖啡廳受脅迫簽發系爭本票之情節，是應無訊問之
    必要，附此敘明。又本件事證已明，兩造之其他主張與攻擊
    防禦方法，於本件之結果不生影響，爰不一一論述，附此敘
    明。
八、訴訟費用負擔之依據：民事訴訟法第78條。
中    華    民    國     97    年    3     月    11   日
                  民事第三庭    法  官  林曉芳
附表：
┌──┬──────┬─────────┬──────┬────┐
│編號│發票日      │票面金額          │ 到期日     │票據號碼│
├──┼──────┼─────────┼──────┼────┤
│1   │95年4月10日 │新臺幣1,650,000元 │95年4月30日 │TH071637│
├──┼──────┼─────────┼──────┼────┤
│2   │95年4月10日 │新臺幣2,000,000元 │95年4月30日 │TH071636│
├──┼──────┼─────────┼──────┼────┤
│3   │95年4月10日 │新臺幣2,000,000元 │95年4月30日 │TH071634│
└──┴──────┴─────────┴──────┴────┘
以上正本係照原本作成。
如對本判決上訴，須於判決送達後20日內向本院提出上訴狀。
中    華    民    國    97    年    3     月    11    日
                                書記官  邱飛鳴


司法院資訊處製作；財團法人民間司法改革基金會備份。
